臺灣臺中地方法院民事判決
110年度重訴字第432號
原      告  財政部國有財產署中區分署

法定代理人  趙子賢  
訴訟代理人  林琦勝律師
            黃曉薇律師
被      告  張昌寶  
上列當事人間請求拆屋還地等事件，本院於中華民國111年4月14
日言詞辯論終結，判決如下：
    主    文
一、被告應將坐落臺中市新社區水底寮段上水底寮小段3507、35
    08、3508-1、3576、3577地號土地上，如附圖所示符號3507
    部分面積2049平方公尺之果園、符號3508部分面積6399平方
    公尺之果園、符號3508⑴部分面積28平方公尺之水池、符號3
    508⑵部分面積105平方公尺之水泥路、符號3508⑶部分面積55
    4平方公尺之果園、符號3508⑷部分面積3平方公尺之水塔、
    符號3508⑸部分面積4平方公尺之水塔、符號3508-1部分面積
    219平方公尺之果園、符號3576部分面積11平方公尺之果園
    、符號3576⑴面積4平方公尺之水泥路、符號3576⑵部分面積1
    17平方公尺之果園、符號3576⑶部分面積15平方公尺之水塔
    、符號3577部分面積4382平方公尺之果園、符號3577⑴部分
    面積203平方公尺之鐵架、符號3577⑵部分面積215平方公尺
    之水泥路、符號3577⑶部分面積926平方公尺之果園、符號35
    77⑷部分面積23平方公尺之棚架、符號3577⑸部分面積13平方
    公尺之水塔、符號3577⑹部分面積22平方公尺之水泥路、符
    號3577⑺部分面積41平方公尺之棚架、符號3577⑼部分面積13
    平方公尺之雜物堆除去及將水泥路刨除騰空，並將土地返還
    予原告。
二、被告應給付原告新臺幣（下同）9,720元，暨自民國(下同）
    111年4月14日起至清償日止，按年息5%計算之利息。並自11
    1年1月1日起至返還土地之日止，按月給付原告951元。
三、訴訟費用由被告負擔。
四、本判決第一項於原告以2,148,440元供擔保後，得假執行。
五、本判決第二項（到期部分）得假執行。
    事實及理由
一、原告主張：坐落臺中市新社區水底寮段上水底寮小段3507、
    3508、3508-1、3576、3577地號國有土地（下稱系爭土地）
    為原告所管理，其上由被告以如主文第一項所示之地上物為
    無權占有，爰依民法第767條之規定，請求被告將其地上物
    除去騰空，並將土地返還原告。被告因無權占用系爭土地，
    受有相當於租金之不當得利，爰依不當得利返還請求權，依
    國有非公用不動產被占用處理要點第6點、第7點及該要點之
    附表，及臺中市公有土地各地目各等則生產量及租佃標準表
    計算，請求被告給付自105年7月1日起至110年12月31日止之
    不當得利9,720元，並自111年1月1日起至返還土地之日止，
    按月給付原告951元等語。並聲明：（一）如主文第一項所
    示；（二）如主文第二項所示；（三）就聲明第一項，願供
    擔保請准宣告假執行。
二、被告則以：伊已經六十幾歲，很難找到其他工作，希望繼續
    讓伊使用系爭土地維持生計等語置辯。並聲明：（一）駁回
    原告聲明第一項部分之請求及假執行之聲請；（二）同意原
    告聲明第二項部分之請求。
三、本院認定之理由：
（一）所有人對於無權占有或侵奪其所有物者，得請求返還之；
      對於妨害其所有權者，得請求除去之，民法第767條第1項
      前段、中段分別定有明文。以無權占有為原因，請求返還
      土地者，占有人對土地所有權存在之事實無爭執，而僅以
      非無權占有為抗辯者，土地所有權人對其土地被無權占有
      之事實無舉證責任，占有人自應就其取得占有係有正當權
      源之事實證明之（最高法院85年度台上字第1120號民事裁
      判要旨參照）。本件系爭土地為原告所管理之國有土地，
      有土地登記謄本等在卷可稽，其上由被告以如主文第一項
      所示之地上物為占有，復為兩造所不爭執，則被告自應就
      占有系爭土地之合法權源負舉證之責，原告無須舉證證明
      其為無權占有。被告始終未能提出其占有系爭土地之合法
      權源，自堪認其為無權占有。故原告依上開規定請求被告
      將其地上物除去騰空，將土地返還原告，為有理由，應予
      准許。
（二）當事人於言詞辯論時為訴訟標的之捨棄或認諾者，應本於
      其捨棄或認諾為該當事人敗訴之判決，民事訴訟法第384
      條定有明文。就原告聲明第二項部分之請求，即請求被告
      返還不當得利部分，既經被告於言詞辯論時為訴訟標的之
      認諾，本院就該部分即應本於其認諾為被告敗訴之判決。
（三）綜上所述，原告依民法第767條之規定，求為判決如主文
      第一項所示之將其地上物除去騰空，將土地返還原告，並
      依不當得利返還請求權，請求如主文第二項所示之本息及
      按月給付金額，均為有理由，應予准許。
（四）原告就聲明第一項部分之請求，陳明願供擔保，請求宣告
      假執行，經核無不合，爰酌定相當擔保金額准許之。
（五）至主文第二項係本於被告認諾所為之判決，法院應依職權
      宣告假執行。
四、本件事證已臻明確，兩造其餘之攻擊、防禦方法，核與判決
    結果不生影響，毋庸逐一論列，併此敘明。
五、訴訟費用負擔之依據：民事訴訟法第78條。
中　　華　　民　　國　　111 　年　　4 　　月　　28　　日
                  民事第三庭    法  官  蔡嘉裕
正本係照原本作成。
如對本判決上訴，須於判決送達後20日內向本院提出上訴狀。如
委任律師提起上訴者，應一併繳納上訴審裁判費。
中　　華　　民　　國　　111 　年　　4 　　月　　28　　日
                                書記官  譚鈺陵